臺北高等行政法院判決　　　　　　　　　　　　　　　九十二年度簡字第五二一號
　　原　　　告　甲○○
　　被　　　告　台北市稅捐稽徵處
　　代　表　人　乙○○處長）.
　　訴訟代理人　丙○○
　　　　　　　　丁○○
右當事人間因牌照稅事件，原告不服台北市政府中華民國九十二年六月六日府訴字第
○九二○三五七六三○○號訴願決定，提起行政訴訟，本院判決如左：
　　主  文
原告之訴駁回。
訴訟費用由原告負擔。
　　事  實
一、事實概要：原告所有ＢＭ─八八四八號自用小客車，因逾期未參加定期檢驗，亦
    未申報停用，前經台北市交通事件裁決所於民國（下同）八十八年十二月十七日
    註銷該車輛牌照。嗣系爭車輛於八十九年十一月二十八日無牌照違規使用於道路
    ，經台北市政府警察局交通警察大隊松山分隊查獲並查扣號牌，復於八十九年十
    二月五日經台北縣政府警察局查獲未懸掛號牌無牌照違規使用於道路；被告乃以
    九十年牌處字第九○○○○七號處分書按系爭車輛八十五年至八十七年應納稅額
    新台幣（下同）二一、三六○元處以一倍罰鍰及按八十八年註銷牌照後應納稅額
    二九二元、八十九年（八十九年一月一日至同年十二月五日）應納稅額六、六一
    四元各處二倍罰鍰，罰鍰合計三五、○○○元（計至百元止）。因原告於九十年
    一月三日已繳納罰鍰一三、七○○元，被告乃另以九十一年九月二十三日北市稽
    財丁字第○九一九一七六三七○○號函向原告催繳短納罰鍰計二一、三○○元；
    原告不服，申請復查，經被告以九十二年一月二十一日北市稽法甲字第○九一六
    五七七六八○○號復查決定：「復查駁回。」原告就上開罰鍰處分仍表不服，於
    九十二年二月十二日提起訴願，遭決定駁回，遂提起行政訴訟。
二、兩造聲明：
　　(一)原告聲明：
      訴願決定及原處分均撤銷。
　　(二)被告聲明：
      如主文所示。
三、兩造之主張：
　　(一)原告主張：
      1.原告已於九十年一月三日按照程序繳清系爭車輛（ＢＭ─八八四八）之稅款
        及罰單才能完成過戶手續，但在過戶一年之後被告復寄來欠稅通知，實與事
        實不符（因早已過戶完成）。重點在於事情久遠，車子也已過戶，如有欠稅
        ，又怎能順利過戶？
      2.訴願決定書中已承認原處分機關因漏未合併計算，有作業疏失，乃造成原告
        之不便，理應處罰作業人員，而非轉嫁至平凡百姓身上。
　　(二)被告主張：
      1.按稅捐稽徵法第二十一條第一項第二款及第二項規定：「稅捐之核課期間，
        依左列規定：二、依法應由納稅義務人實貼之印花稅，及應由稅捐稽徵機關
        依稅籍底冊或查得資料核定課徵之稅捐，其核課期間為五年。」「在前項核
        課期間內，經另發現應徵之稅捐者，仍應依法補徵或並予處罰；在核課期間
        內未經發現者，以後不得再補稅處罰。」使用牌照稅法第三條第一項規定：
        「使用公共水陸道路之交通工具，無論公用、私用或軍用，除依照其他有關
        法律，領用證照，並繳納規費外，交通工具所有人或使用人應向所在地主管
        稽徵機關請領使用牌照，繳納使用牌照稅。」同法第二十八條規定：「逾期
        未完稅之交通工具，在滯納期滿後使用公共水陸道路經查獲者，除責令補稅
        外，處以應納稅額一倍之罰鍰。報停、繳銷或註銷牌照之交通工具使用公共
        水陸道路經查獲者，除責令補稅外，處以應納稅額二倍之罰鍰。」財政部八
        十七年六月四日台財稅第八七一九四七一九八號函：「關於車輛違反使用牌
        照稅法規定經稅捐稽徵機關處以罰鍰，本稅已逾核課期間而罰鍰尚在核課期
        間內，所處罰鍰是否適法乙案‧‧‧說明：三、同法第二十八條規定處應納
        稅額一倍至四倍罰鍰（現已改為一至二倍），必須交通工具逾期未完稅或報
        停繳銷牌照，且在滯納期滿後使用經查獲者，始有該條處以罰鍰之適用。是
        以依該條規定之罰鍰處罰期間之起算，依本部七十四年三月二十日台財稅第
        一三二九八號函規定，依法受處分人不應為一定行為而為之者，自不應為一
        定行為之日起算，亦即應自查獲日起算‧‧‧」。又財政部八十八年六月二
        十四日台財稅第八八一九二一六○一號函釋：「主旨：車輛經監理機關吊銷
        及逕行註銷牌照後行駛公路被查獲，其查獲年度及以前年度，均應依使用牌
        照稅法第二十八條規定補稅處罰‧‧‧說明‧‧‧二、‧‧‧經監理機關吊
        銷或逕行註銷牌照之車輛，由於車輛所有人未辦理報停及繳回牌照，與一般
        車輛無異，仍可照常懸掛牌照行駛公共道路‧‧‧其行駛公路被查獲，自應
        比照未申報停止使用車輛，‧‧‧其查獲年度以外之其餘年度亦應予以補稅
        處罰。」另財政部八十九年八月二日台財稅第○八九○四五四八九七號函釋
        ：「主旨：逾期檢驗被註銷牌照之車輛，嗣後因違規行駛被查獲，其查獲年
        度使用牌照稅應補徵至最後一次查獲日止。‧‧‧說明‧‧‧二、‧‧‧本
        部八十九年五月五日台財稅第○八九○四五二九二七號函釋規定：『註銷牌
        照之車輛，在未領新牌照前未稅行駛被查獲，違反使用牌照稅法第二十八條
        規定，其罰鍰按實際使用期間應納之稅額計算。』上開規定對該類車輛於查
        獲年度本稅應補徵至何日雖無明確規定，惟目前各監理所（站）受理逾期檢
        驗被註銷牌照之車輛，於查獲違規行駛辦理號牌繳回執行註銷手續業務，皆
        以該車已入案最後一次違規日作為汽車燃料使用費之計徵迄日。為期使用牌
        照稅與汽車燃料使用費作法一致，此類車輛於查獲年度使用牌照稅應補徵至
        最後一次查獲日為宜。」
      2.卷查本案原告之違章事實，有監理機關之違規查詢報表、車輛異動歷史查詢
        表等資料附卷可稽，事證明確，被告據以裁罰洵屬有據。
      3.本案原告所有車牌號碼ＢＭ─八八四八號自用小客車，因未參加定期檢驗，
        業於八十八年十二月十七日經台北市交通事件裁決所處以逾檢註銷牌照，亦
        未申報停用，其於八十九年十一月二十八日無牌照違規使用道路，遭台北市
        政府警察局交通警察大隊松山分隊查獲及查扣號牌，復於八十九年十二月五
        日（最後一次無牌照違規日）未懸掛號牌違規使用道路，被台北縣政府警察
        局查獲，為原告所不爭執，乃依台北市交通事件裁決所九十一年十月十八日
        北市裁三字第○九一四四五三九○○○號函查復，該車逾檢註銷牌照裁決書
        已於八十九年三月九日完成公示送達。是被告依法審理核定應就原告八十五
        年至八十七年應納稅額二一、三六○元處以一倍罰鍰及按八十八年註銷牌照
        後（八十八年十二月十七日至同年月三十一日）應納稅額二九二元、八十九
        年（八十九年一月一日至八十九年十二月五日）應納稅額六、六一四元各處
        二倍罰鍰，合計三五、○○○元（原告於九十年一月三日繳納一三、七○○
        元，經被告催繳未繳罰鍰二一、三○○元），自屬有據。又查系爭八十五、
        八十六及八十七年使用牌照稅依行為時使用牌照稅法第十條規定係採公告開
        徵，繳納期限為各該年四月三十日，原告並未於繳納期限前繳納系爭使用牌
        照稅，並於八十八年十二月十七日經註銷牌照及五次無牌照違規使用道路後
        ，始於八十九年七月十七日繳納稅款，已構成使用牌照稅法第二十八條第一
        項規定之處罰要件，是被告原處分按系爭八十五至八十七年使用牌照稅額各
        處一倍罰鍰，並無違誤：另原告八十八年十二月十七日至八十九年十二月五
        日應納稅款及其罰鍰一三、七○○元雖於九十年一月三日辦理車輛過戶時補
        繳，惟查系爭車輛於八十八年十二月十七日經註銷牌照後復於八十九年十二
        月五日使用道路經查獲之違規事實業如前述，雖被告漏未計算按原告八十五
        年至八十七年應納稅額處一倍罰鍰計二一、三○○元，致使原告須事後另行
        補繳，惟參酌首揭稅捐稽徵法第二十一條規定及財政部八十七年六月四日台
        財稅第八七一九四七一九八號函釋意旨，被告自查獲原告違規日（八十九年
        十二月五日）起算罰鍰處罰期間，在五年內另發現有漏未處罰部分，仍應依
        法處罰，從而，答辯機關以九十年四月二十三日九十年牌處字第九○○○○
        七號處分書按原告八十五年至八十七年應納稅額二一、三六○元處一倍罰鍰
        及按八十八年註銷牌照後（八十八年十二月十七日至三十一日）應納稅額二
        九二元、八十九年（八十九年一月一日至同年十二月五日）應納稅額六、六
        一四元各處二倍罰鍰，並扣除原告前於九十年一月三日已繳納之罰鍰一三、
        七○○元，核認原告尚應補繳短繳罰鍰二一、三○○元，揆諸首揭法令及財
        政部函釋規定並無不合，台北市政府訴願決定遞予維持亦無違誤，敬請續予
        維持。
      4.綜上論結，原告之訴應認為無理由，敬請依法駁回原告之訴。
　　理  由
一、按使用牌照稅法第三條第一項規定：「使用公共水陸道路之交通工具，無論公用
    、私用或軍用，除依照其他有關法律，領用證照，並繳納規費外，交通工具所有
    人或使用人應向所在地主管稽徵機關請領使用牌照，繳納使用牌照稅。」同法第
    十條規定：「使用牌照稅於每年四月一日起一個月內一次徵收。‧‧‧主管稽徵
    機關於開徵使用牌照稅前，應填發使用牌照稅繳款書送達交通工具所有人或使用
    人，並將各類交通工具應納之稅額及徵稅起迄日期分別公告之。」同法第十三條
    規定：「交通工具所有人或使用人對已領使用牌照之交通工具，不擬使用者，應
    向交通管理機關申報停止使用，其已使用期間應納稅額，按其實際使用期間之日
    數計算之‧‧‧。交通工具未經所有人或使用人申報停止使用者，視為繼續使用
    ，仍應依法課徵使用牌照稅。」同法第二十八條規定：「逾期未完稅之交通工具
    ，在滯納期滿後使用公共水陸道路經查獲者，除責令補稅外，處以應納稅額一倍
    之罰鍰。報停、繳銷或註銷牌照之交通工具使用公共水陸道路經查獲者，除責令
    補稅外，處以應納稅額二倍之罰鍰。」又稅捐稽徵法第二十一條規定：「稅捐之
    核課期間，依左列規定‧‧‧二、依法‧‧‧應由稅捐稽徵機關依稅籍底冊或查
    得資料核定課徵之稅捐，其核課期間為五年。‧‧‧在前項核課期間內，經另發
    現應徵之稅捐者，仍應依法補徵或並予處罰‧‧‧」另財政部八十七年六月四日
    台財稅第八七一九四七一九八號函釋：「主旨：關於車輛違反使用牌照稅法規定
    經稅捐稽徵機關處以罰鍰，本稅已逾核課期間而罰鍰尚在核課期間內，所處罰鍰
    是否適法乙案‧‧‧說明‧‧‧三、同法第二十八條規定處應納稅額一倍至四倍
    罰鍰（現已改為一至二倍），必須交通工具逾期未完稅或報停繳銷牌照，且在滯
    納期滿後使用經查獲者，始有該條處以罰鍰之適用。是以依該條規定之罰鍰處罰
    期間之起算，依本部七十四年三月二十日台財稅第一三二九八號函規定，依法受
    處分人不應為一定行為而為之者，自不應為一定行為之日起算，亦即應自查獲日
    起算‧‧‧」八十八年六月二十四日台財稅第八八一九二一六○一號函釋：「主
    旨：車輛經監理機關吊銷及逕行註銷牌照後行駛公路被查獲及以前年度，均應依
    使用牌照稅法第二十八條規定補稅處罰‧‧‧說明‧‧‧二、‧‧‧經監理機關
    吊銷或逕行註銷牌照之車輛，由於車輛所有人未辦理報停及繳回牌照，與一般車
    輛無異，仍可照常懸掛牌照行駛公共道路‧‧‧其行駛公路被查獲，自應比照未
    申報停止使用車輛，‧‧‧其查獲年度以外之其餘年度亦應予以補稅處罰。」八
    十九年八月二日台財稅第○八九○四五四八九七號函釋：「主旨：逾期檢驗被註
    銷牌照之車輛，嗣後因違規行駛被查獲，其查獲年度使用牌照稅應補徵至最後一
    次查獲日止。‧‧‧說明‧‧‧二、‧‧‧本部八十九年五月五日台財稅第○八
    九○四五二九二七號函釋規定：『註銷牌照之車輛，在未領新牌照前未稅行駛被
    查獲，違反使用牌照稅法第二十八條規定，其罰鍰按實際使用期間應納之稅額計
    算。』，上開規定對該類車輛於查獲年度本稅應補徵至何日雖無明確規定，惟目
    前各監理所（站）受理逾期檢驗被註銷牌照之車輛，於查獲違規行駛辦理號牌繳
    回執行註銷手續業務，皆以該車已入案最後一次違規日作為汽車燃料使用費之計
    徵迄日。為期使用牌照稅與汽車燃料使用費作法一致，此類車輛於查獲年度使用
    牌照稅應補徵至最後一次查獲日為宜。」核財政部上開函釋與首揭規定無違，自
    得加以適用。
二、本件原告所有ＢＭ─八八四八號自用小客車，因逾期未檢驗，亦未申報停止使用
    ，前於八十八年十二月十七日經台北市交通事件裁決所逕行註銷牌照在案，嗣於
    八十九年十一月二十八日及同年十二月五日（最後一次無牌照違規日）分別經查
    獲無牌照違規使用於道路，為原告所不爭執，並有台北市監理處汽車車籍查詢、
    違規查詢報表、異動歷史查詢及台北市交通事件裁決所九十一年十月十八日北市
    裁三字第○九一四四五三九○○○號函等資料附卷可稽；又八十五年至八十七年
    之使用牌照稅，依八十七年十月二十九日修正前使用牌照稅法第十條規定係採公
    告開徵，繳納期限為各年四月三十日，原告並未於繳納期限前繳納系爭使用牌照
    稅，並於八十八年十二月十七日註銷牌照後經查獲多次違規使用於道路，嗣於八
    十九年七月十七日始繳納稅款；是本件原告違章事證明確，洵堪認定；被告分別
    依前揭使用牌照稅法第二十八條第一項、第二項規定及財政部函釋意旨，核定按
    原告八十五年至八十七年應納稅額二一、三六○元處以一倍罰鍰及按八十八年註
    銷牌照後（八十八年十二月十七日至三十一日）應納稅額二九二元、八十九年（
    八十九年一月一日至同年十二月五日）應納稅額六、六一四元各處二倍罰鍰，罰
    鍰合計三五、○○○元，並無違誤，訴願決定予以維持，亦無不合。
三、原告起訴意旨雖稱：本件業於九十年賣車時繳清稅款及罰鍰，否則焉能順利過戶
    ，且被告已承認作業有疏失，即理應處罰作業人員，而不應再處罰原告云云。惟
    查，本件於原告辦理系爭車輛過戶時，被告僅針對系爭車輛牌照註銷後（八十八
    年十二月十七日）至最後一次無牌照違規日（八十九年十二月五日）期間，分就
    八十八年及八十九年應納稅額各處二倍罰鍰計一三、七○○元，此有該罰鍰繳款
    書已附記「88.12/17 88.12/31 89.1/1 89.12/5」等字樣附卷可證，是原告於九
    十年一月三日辦理車輛過戶時，僅補繳八十八年（七、一二○元）及八十九年（
    六、六一四元）使用牌照稅，及繳納上開罰鍰（一三、七○○元）而已，至於八
    十五年至八十七年應處罰鍰二一、三○○元，則未繳納，至為明確，此部分參酌
    首揭稅捐稽徵法第二十一條規定及財政部八十七年六月四日台財稅第八七一九四
    七一九八號函釋意旨，被告自查獲原告違規日（八十九年十二月五日）起算罰鍰
    處罰期間，在五年內另發現有漏未處罰部分，仍應依法處分；從而，本案被告以
    九十年四月二十三日九十年牌處字第九○○○○七號處分書按原告八十五年至八
    十七年應納稅額二一、三六○元處以一倍罰鍰及按八十八年註銷牌照後（八十八
    年十二月十七日至三十一日）應納稅額二九二元、八十九年（八十九年一月一日
    至同年十二月五日）應納稅額六、六一四元各處二倍罰鍰，罰鍰合計三五、○○
    ○元，並扣除原告於九十年一月三日已繳納之罰鍰一三、七○○元，核認原告尚
    應補納短繳罰鍰二一、三○○元，實無違誤。原告以系爭車輛業已過戶推定所有
    稅捐及罰款業已繳清，自非可採。至於被告之職員作業有疏失，乃是否應予行政
    懲戒之問題，原告尚難執此獲邀免罰。
四、綜上所述，本件原告起訴意旨，並非可採；原處分及訴願決定均無不合，原告訴
    請撤銷，核無理由，應予駁回。又本件為簡易訴訟程序事件，且事證明確，故不
    經言詞辯論為之，併此敘明。
據上論結，本件原告之訴為無理由，依行政訴訟法第二百三十三條第一項、第二百三
十六條、第一百九十五條第一項後段、第九十八條第三項前段，判決如主文。
中　　　華　　　民　　　國　　九十三　　年　　　四　　　月　　二十七　　日
                        臺 北 高 等 行 政 法 院  第 一 庭
    　　　　　　　　　　　　　　　　　  　　　 法　官　李得灶
右為正本係照原本作成。
本件以訴訟事件所涉及之法律見解具有原則性者為限，始得於本判決送達後二十日內
向本院提出上訴狀並表明上訴理由，如已於本判決宣示後送達前提起上訴者，應於判
決送達後二十日內補具上訴理由（均按他造人數附繕本），且經最高行政法院許可後
方得上訴。
中　　　華　　　民　　　國　　九十三　　年　　　四　　　月　　 三十 　　日
                                               書記官  陳清容
